【裁判字號】    89,上訴,645
【裁判日期】    890613
【裁判案由】    偽造有價證券等
【裁判全文】
臺灣高等法院臺中分院刑事判決                    八十九年度上訴字第六四五號
    上  訴  人
    即  被  告  乙○○
    指定辯護人 本院公設辯護人  丁○○
右上訴人因偽造有價證券等案件，不服臺灣台中地方法院八十九年度訴字第三十六號
中華民國八十九年二月二十五日第一審判決（起訴案號：臺灣台中地方法院檢察署八
十八年度偵字第二○四三一號），提起上訴，本院判決如左：
    主      文
原判決撤銷。
乙○○連續意圖供行使之用，而偽造有價證券，累犯，處有期徒刑貳年，票據號碼分
別為○○三三七五號、○○二四八一號，發票日均為民國八十七年七月二十日，均未
載到期日，票面金額分別為新台幣九萬元、五萬元之本票二張上，偽造共同發票人「
甲○○」部分沒收，民國八十七年七月二十日租賃契約書連帶保證人欄上，偽造「甲○○」之簽名、指印各一枚沒收。
    事      實
一、乙○○曾於民國（下同）八十二年間，違反麻醉藥品管理條例案件，經台灣台中
    地方法院判處有期徒刑五月，如易科罰金以三百元折算一日，上訴本院後被駁回
    確定，於八十四年三月二十三日執行完畢，仍不知悔改，因之前將車牌號碼Ｖ六
    ─○八五號營業小客車出售予戊○○，而欲承租使用，同時向戊○○借新台幣(
    下同 )玖萬元，竟基於概括犯意，於八十七年七月二十日在台中市○○路一五○
    號（公訴人誤載為八十八年十月二十日在台中市○○區○○路二段二○七巷十一
    號簽租車契約）戊○○營業處，於簽署卷附營業小客車租賃契約書時，在連帶保
    證人欄上偽造甲○○之簽名及指印各一枚，並意圖供行使之用，於票號○○三三
    七五號、發票日八十七年七月二十日，未載到期日，票面金額九萬元之本票發票
    人欄上偽造「甲○○」之簽名及指印各一枚，偽造甲○○為共同發票人，再將營
    業小客車租賃契約書及本票交付戊○○予以行使，足以生損害於甲○○，數日後
    又至上址向戊○○借伍萬元，復意圖供行使之用，承同上偽造有價證券之犯意，
    於票號○○二四八一號，填寫發票日為八十七年七月二十日，未載到期日，票面
    金額五萬元之本票，發票人欄上偽造「甲○○」之簽名、指印各一枚，偽造甲○○為共同發票人，再交付戊○○收受 (公訴人誤載為於八十八年七月二十日在台
    中市○○區○○路二段二○七巷十一號同時簽發本票二張 )，嗣於八十八年三月
    許，乙○○因無力償債，戊○○即向台灣台中地方法院聲請本票強制執行裁定，
    甲○○於收受台灣台中地方法院八十八年度票字第三六七九號民事裁定後發覺有
    異，循線得悉上情。
二、案經甲○○訴由臺灣臺中地方法院檢察署檢察官偵查起訴及移送併辦 (八十九年
    度偵字第七一四六號 )。
    理      由
一、訊據被告乙○○坦承右開犯罪事實，僅辯稱：係戊○○要求伊簽署甲○○名字云
    云，然為證人戊○○所否認，而被告既未得告訴人甲○○之同意，亦非不可抗拒
    ，竟於系爭本票及營業小客車租賃契約書上偽造甲○○之簽名及指印，以之當共
    同發票人及連帶保證人，再將本票及租賃契約書交予戊○○，自屬蓄意，此外並
    有告訴人甲○○於偵查中之指述及營業小客車租賃契約書影本一件、台灣台中地
    方法院八十八年度票字第三六七九號民事裁定影本一件、本票影本二張在卷可資
    佐證，被告所辯純係脫卸之詞，不足採信，事證已臻明確，被告犯行應堪認定。
二、核被告所為，係犯刑法第二百零一條第一項偽造有價證券罪及同法第二百十六條
    、第二百十條之行使偽造私文書罪，被告偽造告訴人甲○○簽名、指印 (即署押
    ) 之行為，為偽造有價證券、偽造私文書之部分行為，不另論科，偽造有價證券
    後持以行使，其行使行為應為偽造行為所吸收，偽造私文書後持以行使，其偽造
    之低度行為，亦為行使之高度行使所吸收，均不另論科，被告同時偽造甲○○之
    簽名、指印於本票及租賃契約書上，為共同發票人及連帶保證人，係一行為同時
    觸犯二罪名，為想像競合犯，從一重之偽造有價證券罪處斷，被告先後二次偽造
    有價證券，所為時間緊接，觸犯構成要件相同之罪，顯係基於概括犯意，為連續
    犯，依刑法第五十六條規定以一罪論，並加重其刑，又被告曾於八十二年間，因
    違反麻醉藥品管理條例案件，經台灣台中地方法院判處有期徒刑五月，如易科罰
    金以三百元折算一日，上訴後被本院駁回確定，於八十四年三月二十三日執行完
    畢，有被告全國前案紀錄表在卷可參，五年以內再犯本件有期徒刑以上之罪，為
    累犯，應依刑法第四十七條規定，遞加其刑，被告上訴指摘原審判刑不當雖無理
    由，惟原審判決認被告係同時偽造告訴人甲○○為共同發票人之本票二張及嗣後
    偽造告訴人為連帶保證人之營業小客車租賃契約書則有不當，應由本院撤銷改判
  ，本院審酌被告係一時失慮，而犯本案，加列告訴人甲○○為共同發票人，對其
    本身並無實質之利益，告訴人且具狀表明基於家庭之和諧不願再追訴（見原審八
    十九年二月二十三日訊問筆錄及卷附撤回告訴狀），所為情輕法重，倘處以最低
    法定本刑，猶嫌過重，犯罪情狀尚堪憫恕，爰依刑法第五十九條之規定，酌減其
    刑，爰審酌被告犯罪之動機、目的、手段、所生危害及犯罪後之態度暨告訴人已
    表宥恕表示不再追究等一切情狀，量處如主文第二項所示之刑，票據號碼分別為
    ○○三三七五號、○○二四八一號，發票日均為八十七年七月二十日，咸未載到
    期日，票面金額分別為九萬元及五萬元之本票二張上，關於偽造共同發票人「甲○○」部分，依刑法第二百零五條之規定宣告沒收，八十七年七月二十日營業小
    客車租賃契約書連帶保證人欄上，偽造「甲○○」之簽名、指印各一枚，則依刑
    法第二百十九條之規定宣告沒收。被告經合法傳喚無正當理由不到庭，爰不待其
    陳述，逕行判決。
三、據上論斷，應依刑事訴訟法第三百六十九條第一項前段、第三百六十四條、第三
    百七十一條、第二百九十九條第一項前段，刑法第五十六條、第五十五條、第二
    百零一條第一項、第二百十六條、第二百十條、第五十九條、第四十七條、第二
    百零五條、第二百十九條，罰金罰鍰提高標準條例第一條前段，判決如主文。
本案經檢察官丙○○到庭執行職務。
中      華      民      國    八十九      年      六      月     十三   日
                                  臺灣高等法院臺中分院刑事第九庭
                                        審判長法  官  胡  森  田
                                              法  官  趙  春  碧
                                              法  官  康  應  龍
右正本證明與原本無異。
如不服本判決應於收受送達後十日內向本院提出上訴書狀，其未述上訴之理由者並
得於提起上訴後十日內向本院補提理由書（均須按他造當事人之人數附繕本）。
                                              書記官  阮  正  枝
中      華      民      國    八十九      年      六      月    十六    日
刑法第二百零一條第一項：
意圖供行使之用，而偽造、變造公債票、公司股票或其他有價證券者，處三年以上十
年以下有期徒刑，得併科三千元以下罰金。
刑法第二百十六條：
行使第二百十條至第二百十五條之文書者，依偽造、變造文書或登載不實事項或使登
載不實事項之規定處斷。
刑法第二百十條：
偽造、變造私文書，足以生損害於公眾或他人者，處五年以下有期徒刑。
                                                                        Ａ


司法院資訊處製作；財團法人民間司法改革基金會備份。
